臺灣臺北地方法院民事判決　　　　　　八十八年度勞再易字第二號
　　再審原　告　甲○○
　　再審被　告　富士達股份有限公司
　　法定代理人　杜萬全
右當事人間請求給付獎金等事件，再審原告對於中華民國八十八年四月二十二日本院
八十八年度勞簡上字第二號確定判決提起再審之訴，本院判決如左：
    主      文
再審之訴駁回。
再審訴訟費用由再審原告負擔。
    事實及理由
壹、再審原告之主張：再審原告與再審被告間給付獎金等事件，經本院以民國八十八
    年四月二十二日，八十八年度勞簡上字第二號判決，以「契約金」並未高過「BP
    價」，自無追加獎勵金之可言。且證人林麗華、林榮朝、徐文華等人證實無訛，
    而再審原告之言不實，尚無可取，因而廢棄原判決，改判駁回再審原告第一審簡
    易之訴。惟原確定判決認定馬偕醫院電梯採購案之實際底價為新台幣（下同）肆
    佰貳拾陸萬玖仟柒佰壹拾捌元，與確定判決（本院八十七年勞簡上字第六號、八
    十六年度北勞簡字第九八號給付獎金民事事件）所認定之實際底價貳佰壹拾萬
    肆仟捌佰伍拾玖元不同。因認原確定判決有違背民事訴訟法第四百九十六條第一
    項第十三款「有左列各款情形之一者，得以再審之訴對於確定終局判決聲明不服
    。：：：：十三、當事人發見未經斟酌之證物或得使用該證物者。但以如經斟酌
    可受較有利益之裁判者為限。」之規定，提起本件再審之訴，請求判決廢棄原確
    定判決，駁回再審被告於之上訴等語。並提出判決確定證明書、債權憑證、原判
    決、營業日報表二份、答辯狀、報價單各一份為證。
貳、本件因未經言詞辯論，再審被告並未提出任何書狀為主張及陳述。
參、經查：
一、按對於簡易訴訟程序之第二審確定終局裁判，如就足影響於裁判之重要證物，漏
    未斟酌者，亦得提起再審之訴或聲請再審。民事訴訟法四百三十六條之七固定有
    明文。再審之訴顯無再審理由者，得不經言詞辯論，以判決駁回之。同法第五百
    零二條第二項亦有明定。
二、按，（舊）民事訴訟法第四百九十二條第一項第十一款所謂當事人發見未經斟酌
    之證物或得使用該證物，係指前訴訟程序事實審之言詞辯論終結前已存在之證物
    ，因當事人不知有此，致未經斟酌，現始知之者而言，若在前訴訟程序事實審之
    言詞辯論終結前，尚未存在之證物，本無所謂發現，自不得以為再審理由；或在
    前訴訟程序不知有該證物，現始知之，或雖知有此而不能使用，現始得使用者而
    言（最高法院二十九年上字第一００五號、三十二年上字第一二四七號判例參照
    ）。
三、查，本院八十八年度勞簡上字第二號給付獎金民事判決於判決理由四、已敘明：
    「依上所述，本件二部電梯之『實際BP價』為四、二六九、七一八元、『契約價
    』為三、０五０、０００元，顯見『契約金』並未高過『BP價』，揆諸前開『營
    業人員獎勵金方法』之規定，自無追加獎勵金之可言。從而，被上訴人本於前開
    『營業人員獎勵金方法』之規定，請求上訴人給付追加獎勵金及其法定利息，為
    無理由，不應准許。原審判令上訴人給付被上訴人一萬三千七百八十二元及其法
    定利息，自有未洽。上訴意旨指摘原判決不當，求為廢棄改判，為有理由，自應
    予以廢棄改判如主文第二項所示。」，而將原審判決廢棄，改判駁回再審原告於
    第一審簡易之訴在案。並於判決理由三、詳予敘明所以不採信原告主張之根據如
    下：「三、有關系爭『新開發案件獎金明細表』之真正，已據證人林麗華於原審
    及另案於本院到庭證稱系爭『獎金明細表』係由渠所製作，表列之『BP價』為『
    實際BP』，獎金係根據表列數字計算（見原審八十七年度北勞簡字第八三號卷第
    七十七頁；另案本院八十七年度勞簡上字第六號卷第一三二號卷）。是成問題者
    乃該表內所載據計算追加獎金之『馬偕醫院『BP價』4,269,718（元）』究係『
    見積依賴BP價』抑係『實際底價』﹖換言之，設若係『見積依賴BP價』，則於計
    算追加獎金時，須除以二（即乘以1/2）予以還原為『實際底價』，再據以計算
    之；設若已係『實際底價』，則毋庸再除以二，即可逕據以計算追加獎金。茲析
    述如后：
    (一)依前開證人林麗華之證詞即已明確指系爭『獎金明細表』所列之『BP價』即係
      『實際BP（底）價』，而非『見積依賴（預估）BP價』，此一事實，另據證人
      林榮朝、徐文華證實無訛。
    (二)徵諸日常生活經法則，用以計算獎金之數據，絕不能任意更動。而『見積依賴
      價』依上訴人主張係為保護商機所設計交給營業員使用，屬存於營業員內心之
      參考數字，一旦經業務員向客戶報價後，即無作用，衡情公司不致以虛幻數字
      去計算獎金。是系爭『獎金明細表』所列之『BP價』自以上訴人所主張其為『
      實際BP（底）價』為可採，被上訴人辯其應係『見積依賴（預估）PB價』一節
      ，尚無可取。
    (三)根據『新BP表相關事項』決裁權範圍分配規定：與客戶議價時，如『合約價』
      在『BP價』以上，業務員即可決定簽約，毋需另行請示裁決；若在『BP價（底
      價）』以下，『ML（成本價）』以上時，各營業所長，主管亦可自行決定合約
      價，惟在『ML（成本價）』以下時，承辦人員必須呈報業務本部核准。系爭案
      件之『ML（成本價）』為四百十萬二千四百零七元，當時承辦系爭案件之被上
      訴人以客戶要求三百十萬元以下簽約時，遠低於『ML（成本價）』，經被上訴
      人於八十五年七月廿二日要求其主管徐文華副理填具『受注價格裁決依賴書』
      呈報業務本部裁決，再經上訴人公司關口總經理批示：『以參佰貳拾萬元折衝
      』。最後以三百零五萬元成交，此有卷附被上訴人於同年八月二日親筆填具之
      當天日報表中載明：『十一時四十分至馬偕醫院新工處與鄭主任議價，林協理
      同行，最後合約價為參佰零伍萬元』，且為被上訴人所肯認，倘如被上訴人所
      辯『實際BP（底）價為二、一三四、八五九元（4,269,718×1/2＝2,134,859
      ）』，則『合約價』三０五萬元，已高於『BP價』甚多，依『新BP表相關事項
      』第三條『決裁權分配』規定，業務員即被上訴人即有權利自行決定『合約價
      』，又何必填具『受注價格裁決依賴書』呈送業務本部關口總經理裁決﹖足見
      被上訴人所辯不實。
    (四)又依上訴人所提之上證四號書證即『見積依賴BP價格表』內包括見積成本計算
      表詳列成本分析及其計算過程，被上訴人對於該成本分析並不爭執，依其分析
      本件編號１號之電梯其成本（ML）為一、九七七、三九八元（含稅）套用表列
      見積依賴價計算之公式（即BP=ML÷0.95×2），其見積依賴BP價為四、一六二
      、九四三元，取其以萬計之整數即四一七萬元；編號２之電梯其成本（ML）為
      二、一二五、００九元（含稅）套用表列見積依賴價計算之公式（即BP=ML ÷
      0.95×2），其見積依賴BP價為四、四七三、七０三元，亦取其以萬計之整數
      即四四八萬元，二者合計數即本件電梯見積依賴BP價適為八六五萬元，悉與上
      訴人所陳相吻合，有表內數據可查，苟係臨訟杜撰，斷無如此巧合之理，具見
      上訴人所陳屬實。
    (五)另被上訴人辯稱賠本生意無人做，並在原審指稱日本公司對系爭電梯案發致上
      訴人公司之『賀電』，以證明渠所謂系爭電梯案合約價為有利潤云云。然查觀
      乎被上訴人在原審所提『賀文』，係針對『萬國商業廣場大樓之電梯四部、電
      扶梯十七部』所為賀文，與本件『馬偕醫院電梯二部』無涉，被上訴人誤引，
      自無何證據價值之可言。況商場習慣，為維持公司營運不計血本，或冀求將來
      更優渥之生意可成交，而削價求售所在多有，被上訴人以上訴人三０五萬元出
      售本件電梯，辯稱本件『實際底價』不可能為高於契約價三０五萬元之四、二
      六九、七一八元，該價格應為預估價（見積依賴價），依上開說明，被上訴人
      之辯詞，要屬臆測之詞，毫無可取。
    綜上各情：系爭『新開發案件獎金明細表』內所載據計算追加獎金之『馬偕醫院
    『BP價』四、二六九、七一八（元）』係『實際底價』要無可疑。至『新BP表相
    關事項』第一條所載實際估價時使用的『BP單價』為『BP表的數字』乘以1/2』
    之規定，係在補充說明『實際底價』與『見積依賴（預估）BP價』之關係，該條
    稱『實際估價時使用的BP單價』即意指係實際底價，而同條稱『BP表的數字』則
    意指依『見積依賴BP價（預估底價）』。對應『新BP表相關事項』第三條決裁權
    範圍分配內所指之『BP價』亦同解為『實際底（BP）價』，已如前述，是原審依
    『新BP表相關事項』第一條規定：『實際估價時使用的BP單價為BP表的數字乘以
    1/2』，而將系爭『新開發案件獎金明細表』上之『BP價』四、二六九、七一八
    元乘以1/2，成為二、一三四、八五九元（4,269,718×1/2= 2,134,859），據以
    認定上揭數字二、一三四、八五九元始為『實際BP價』，即有不合。」等語，有
    該確定判決可稽。是則再審原告主張原確定判決就上開之判決確定證明書、債權
    憑證、營業日報表二份之重要證物漏未斟酌等語，自非實在，並無可取。
四、雖再審原告以「確定判決之理由三、(三)提及之『此有卷附被上訴人於同年八月二
    日親筆填具之當天日報表中載明：『十一時四十分至馬偕醫院新工處與鄭主任議
    價，林協理同行，最後合約價為參佰零伍萬元』，且為被上訴人所肯認，』等語
    ，已經其於原審表示非其所寫，係偽造出來的」云云，並提出該營業日報表二份
    以供比對。惟查，依再審原告所提出之本院臺北簡易庭八十六年度北勞簡字第九
    八號給付獎金事件判決確定證明書或本院北院義八十八民執洪二四九五字第五六
    四二號債權憑證或營業日報表及報價單等證物，均係在前訴訟程序事實審之言詞
    辯論終結前已存在之證物，且已經當事人提出援用，並經斟酌（見本院八十七年
    北勞簡字第八三號卷第一三三頁），自無因當事人不知有此，致未經斟酌，現始
    知之者可言，即與前開判例意旨所示不符，再審原告之主張仍非可採。
五、至再審原告所提再審被告於前案所提出之答辯狀內容記載，並據以主張「再審被
    告之前無論那次開庭都是主張公司的底價計算公式為：合約價（即成本價）+稅
    捐+利潤＝ＢＰ價（底價），而質疑照商場習慣成本價通常不會是合約價：：：
    」云云，惟查，該計算公式早經再審被告於八十七年八月二十八日本院八十七年
    勞簡上字第六號（誤載為二八號）中具狀更正為「其中『合約價』乃為『ＭＬ』
    之筆誤，其正確公式如左：ＭＬ（即成本價）+稅捐+利潤＝ＢＰ價（即底價）」
    在卷（見同上一審卷第一三四頁），是再審原告仍質疑再審被告之上開計算公式
    ，即屬無據，附予敘明。
六、綜上所述，本件再審原告提起再審之訴，顯無再審理由，爰不經言詞辯論，以判
    決駁回之。
肆、依民事訴訟法第五百零二條第二項、第七十八條，裁定如主文。
中　　　華　　　民　　　國　　  九十一　　年　　  十　　月　　  十四　　日
　　　　　　　　　　　　　　　　　　　　　　勞工法庭審判長法官　楊絮雲
　　　　　　　　　　　　　　　　　　　　　　　　　　　　　法官　黃書苑
　　　　　　　　　　　　　　　　　　　　　　　　　　　　　法官　張明輝
右為正本係照原本作成
不得上訴
中　　　華　　　民　　　國　　  九十一　　年　　  十　　月　　  十四　　日
　　　　　　　　　　　　　　　　　　　　　　　　　　法院書記官　周其祥
